臺灣高等法院民事判決　　　　　　　　93年度上易字第1000號
上　訴　人　甲○○
訴訟代理人　曾陽明
送達代收人　李峰國
被上訴人　　乙○○
上列當事人間請求第三人異議之訴事件，上訴人對於中華民國九
十三年八月十七日臺灣桃園地方法院九十三年度訴字第七九一號
第一審判決提起上訴，本院於九十四年一月十一日言詞辯論終結
，判決如下：
    主  文
上訴駁回。
第二審訴訟費用由上訴人負擔。
    事  實
甲、上訴人方面：
壹、聲明：
一、原判決廢棄。
二、台灣桃園地方法院九十一年度民執二字第四七九八號強制執
    行事件，就坐落桃園縣中壢市○○路○段一一七號十三樓之
    未辦理保存登記建物，應有部分二分之一，所為查封之強制
    執行程序應予撤銷。
貳、陳述：除與原判決記載相同者外，補稱略以：
一、桃園縣中壢市○○路○段一一七號第十三層乃上訴人三兄弟
    共同出資興建完成，僅因完工後屬意由曾陽明居住使用（現
    仍居住中），並非全然曾陽明一人出資興建，故該第十三層
    之原始起造人實為三兄弟，上訴人仍有三分之一權利。
、證據：除援用原審提出者外，補提桃園縣政府使用執照影本
　　一件、起造人名冊影本一件為證。
乙、被上訴人方面：
壹、聲明：上訴駁回。
貳、陳述：除與原判決記載相同者外，補稱略以：
一、上訴人自己在原審供稱十三樓是其二哥曾陽明出資興建，在
    判決後上訴又改口說兄弟三人興建，又非主張二分之一之權
    利，可見系爭建物不是上訴人出資興建。
、證據：援用原審提出者。
    理  由
一、上訴人起訴主張門牌號碼桃園縣中壢市○○路○段一一七號
    十三樓之未辦理保存登記建物（房屋稅籍編號Ｚ0000000000
    0、臨時建號6563，下稱系爭建物），其與訴外人易承林權
    利範圍各二分之一。詎被上訴人因與易承林間強制執行事件
    （原法院九十一年度民執二字第四七九八號），被上訴人竟
    聲請查封系爭建物全部。爰依強制執行法第十五條規定，請
    求判命原法院前開強制執行事件，就上訴人所有系爭未辦保
    存登記建物所有權二分之一部分所為強制執行程序應予撤銷
    。
    被上訴人對其與債務人易承林間前開強制執行事件，聲請查
    封系爭建物全部之情不爭執。惟辯以系爭建物尚未辦理保存
    登記，縱非全部屬債務人易承林所有，惟上訴人並非系爭建
    物原始興建人，無從取得所有權，即無排除強制執行之權利
    。況系爭建物其已聲請拍賣四次，上訴人均未表異議等語。
    （原審為上訴人敗訴之判決，上訴人提起上訴。）
二、上訴人主張被上訴人與其債務人易承林間前開強制執行事件
    ，被上訴人查封系爭未辦保存登記房屋全部乙節，業據提出
    建物登記簿謄本為證，且經原審調取九十一年度民執二字第
    四七九八號案卷核閱屬實，並為被上訴人所不爭執，堪認為
    真正。
三、被上訴人主張伊就系爭房屋有二分之一權利，爰依強制執行
    法第十五條規定提起本件訴訟。被上訴人則以前開情詞置辯
    。經查：
１、按第三人就執行標的物有足以排除強制執行之權利者，得於
    強制執行程序終結，向執行法院對債權人提起異議之訴，強
    制執行法第十五條前段定有明文。又所謂就執行標的物有足
    以排除強制執行之權利者，係指對于執行標的物有所有權、
    典權、留置權、質權存在情形之一者而言。又不動產物權，
    依法律行為而取得者，非經登記不生效力。如非依法律行為
    而取得者，雖不以登記為取得所有權之要件，但其取得所有
    權之原因必須有相當之證明，否則無從認為有所有權之存在
    ，而得據以排除強制執行（最高法院四十四年台上字第七二
    一號、四十七年台上字第七０五號判例意旨參照）。
２、上訴人於原審稱桃園縣中壢市○○路○段一一七號第一至十
    二層建物係伊二哥曾陽明出資蓋的，蓋完上面還有增建一樓
    （即第十三樓，系爭建物）出資人是二哥，十三樓本來就是
    二哥的，因二哥欠伊錢，所以就就把十三樓給伊，伊和二哥
    一起以伊名義辦稅籍登記，嗣於八十七年間過戶一半予易承
    林等情（見原審卷第二六、二七頁）。則依上訴人前述其係
    經法律行為而取得系爭建物，而其迄未辦理所有權登記，則
    其即無從取得系爭建物之所有權。
３、雖上訴人於本院改謂系爭建物係伊兄弟三人共同出資興建，
    然為被上訴人所否認，上訴人亦未舉證證明，則其此部分主
    張即難認為真正，是亦無從認其取得系爭建物之所有權。
４、上訴人未能證明其係系爭建物之所有權人，其依強制執行法
    第十五條提起本件異議之訴，請求判決如其聲明二所述，自
    屬無據。
四、綜上所述，上訴人主張為不足採，其本件請求為無理由，不
    應准許。原審為上訴人敗訴之判決，並無不合。上訴意旨指
    摘原判決不當，求予廢棄改判，為無理由，應予駁回。
五、本件事證已明，兩造其餘攻擊防禦方法經核與本件判決結果
    不生影響，爰不一一論述。
六、據上論結，本件上訴為無理由，依民事訴訟法第四百四十九
    條第一項、第七十八條，判決如主文。
中　　華　　民　　國　　94　　年　　1 　　月　　25　　日
                  民事第九庭審判長法　官  吳 景 源
　　　　　　　　　　　      　　　法　官  連 正 義
　　　　　　　　　　　      　　　法　官  滕 允 潔
正本係照原本作成。
不得上訴。
中　　華　　民　　國　　94　　年　　1 　　月　　25　　日
　　　　　　　　　　　　　　　　　書記官  黃 麗 玲
